臺灣臺南地方法院刑事判決　　　　　　　 95年度訴字第875號
公　訴　人　臺灣臺南地方法院檢察署檢察官
被　　　告　甲○○
上列被告因違反毒品危害防制條例案件，經檢察官提起公訴（95
年度毒偵字第1399號、毒偵緝字第144號），被告就犯罪事實為
有罪之陳述，本院裁定進行簡式審判程序，判決如下：
    主  文
甲○○連續施用第一級毒品，累犯，處有期徒刑玖月；又連續施
用第二級毒品，累犯，處有期徒刑伍月，扣案第二級毒品安非他
命含包裝袋毛重零點公克沒收銷燬之，空包裝袋壹只沒收。應
執行有期徒刑壹年，扣案第二級毒品安非他命含包裝袋毛重零點
公克沒收銷燬之，空包裝袋壹只沒收。
    事  實
一、甲○○曾因違反麻醉藥品管理條例及肅清煙毒條例案件，經
    本院分別以八十年度訴字第四五八號、六○九號、八十二年
    度訴字第一一三八號判決分別判處有期徒刑三月、三年五月
    、三年三月，前開二罪經定應執行刑為有期徒刑三年六月，
    上開二罪再接續執行後，因縮短刑期假釋付保護管束出獄，
    於民國九十年十月八日保護管束期滿假釋未經撤銷，其餘未
    執行之刑視為執行完畢。甲○○又因違反毒品危害防制條例
    施用毒品案件，經裁定觀察、勒戒後，於九十二年十二月十
    八日執行完畢釋放（強制戒治未經執行），詎甲○○仍未戒
    除毒癮，於前開觀察勒戒執行完畢後五年內，分別基於施用
    第一級毒品海洛因（以下簡稱海洛因）及第二級毒品安非他
    命（以下簡稱安非他命）之概括犯意，自九十四年五月間某
    日起至九十五年五月二十二日止，在臺南市某不詳加油站廁
    所等處，以將海洛因摻水置入注射針筒內注射靜脈之方式，
    連續施用海洛因多次；另自九十四年十一月間某日起至九十
    五年五月二十二日止，在前開處所以將安非他命放在鋁箔紙
    上燒烤吸食之方式，連續施用安非他命多次。嗣為警於九十
    五年一月三日二十二時二十分許，在臺南市○○區○○街三
    十三號之三查獲；又於同年五月二十三日十九時四十分許，
    在臺南縣永康市○○街三七六巷十一號前查獲，並扣得第二
    級毒品安非他命一包（含包裝袋毛重零點三公克）。上開二
    次經甲○○同意採集尿液送驗後，檢驗結果均呈嗎啡及可待
    因、安非他命及甲基安非他命陽性反應，始悉上情。
二、案經臺南市警察局第一、第二分局報告臺灣臺南地方法院檢
    察署檢察官偵查後提起公訴。
    理  由
一、本件被告所犯為死刑、無期徒刑、最輕本刑為三年以上有期
    徒刑以外之罪，亦非屬高等法院管轄之第一審案件，其於準
    備程序進行中，先就被訴事實為有罪之陳述，經法官告知簡
    式審判程序之旨，並聽取被告及檢察官之意見後，依刑事訴
    訟法第二百七十三條之一第一項、第二百七十三條之二等規
    定，裁定由受命法官獨任進行簡式審判程序，且不受同法第
    一百五十九條第一項、第一百六十一條之二、第一百六十一
    條之三、第一百六十三條之一及第一百六十四條至第一百七
    十條所規定證據能力認定及調查方式之限制，合先敘明。
二、上揭犯罪事實，業據被告於本院審理時自白承認（見本院卷
    第九六頁），而被告經臺南市警察局第一及第二分局警員分
    別實施採尿，送長榮大學毒物研究中心依據酵素免疫分析法
    ＥＩＡ為初步檢驗，並以氣相層析質譜儀法（ＧＣ＼ＭＳ）
    確認檢驗結果，確呈嗎啡類及安非他命類陽性反應，有上開
    單位出具之確認報告及採尿送驗編號名冊各三份附卷可憑（
    見警卷一第八、十頁、卷二第十七頁，本院卷第十四頁），
    並有被告所有供施用之毒品一包扣案可證（見警卷二第九頁
    ）。扣案毒品一包以聯勤二○四廠製造之毒品檢驗盒試劑初
    步檢驗結果，確實含有第二級毒品安非他命成分，含包裝袋
    毛重共零點三公克，有臺南市警察局第一分局查獲毒品危害
    防制條例毒品初步檢驗報告單一紙在卷可稽（見警卷二第十
    六頁），足認被告自白與事實相符，應可採信。綜上，本案
    事證明確，被告犯行足堪認定，應依法論科。
三、論罪科刑：
  (一)按觀察、勒戒或強制戒治執行完畢釋放後，五年內再犯毒品
    危害防制條例第十條之罪者，檢察官應依法追訴，同條例第
    二十三條第二項定有明文。查被告因施用毒品案件，經裁定
    觀察、勒戒，於九十二年十二月十八日執行完畢釋放，有臺
    灣高等法院被告前案紀錄表一份在卷可稽（見本院卷第六、
    九頁），此次於五年內再犯施用毒品罪，即應依刑事訴訟程
    序依法追訴、審理。
  (二)海洛因及安非他命分別係毒品危害防制條例第二條第二項第
    一款、第二款所明定之第一、二級毒品。核被告所為，係違
    反同條例第十條第一項、第二項之施用第一級、第二級毒品
    罪。被告持有海洛因及安非他命後進而施用，其持有之低度
    行為，為施用之高度行為所吸收，均不另論罪。又被告多次
    施用海洛因及安非他命犯行，時間緊接，構成要件相同，且
    係基於概括犯意反覆為之，為連續犯。另被告有如犯罪事實
    所載前科，於九十年十月八日執行完畢，有臺灣高等法院被
    告前案紀錄表一份在卷可憑（見本院卷第三至五頁），其受
    有期徒刑之執行完畢，五年以內再犯本件有期徒刑以上之罪
    ，為累犯。所犯上開二罪間，犯意各別，罪名有異，應予分
    論併罰。
  (三)行為後法律有變更者，適用行為時之法律，但行為後之法律
    有利於行為人者，適用最有利於行為人之法律，刑法第二條
    第一項定有明文。查被告行為後，刑法第五十六條連續犯之
    規定，業於九十四年一月七日修正公布刪除，並於九十五年
    七月一日施行，則被告施用海洛因及安非他命之犯行，因行
    為後新法業已刪除連續犯之規定，此刪除雖非犯罪構成要件
    之變更，但顯已影響行為人刑罰之法律效果，自屬法律有變
    更，依新法第二條第一項規定，比較新、舊法結果，仍應適
    用較有利於被告之行為時法律即舊法論以連續犯（最高法院
    九十五年第八次刑事庭會議決議參照），依修正前刑法第五
    十六條之規定論以一罪，並均加重其刑。又本件被告應論處
    累犯加重部分，係於五年以內再故意犯本件有期徒刑以上之
    罪，不論依修正前之刑法第四十七條，或修正後之刑法第四
    十七條第一項之規定，均構成累犯，對被告而言並無有利或
    不利之情形，自不生新舊法比較之問題，應逕依修正前刑法
    第四十七條規定，論以累犯，就連續施用海洛因及安非他命
    犯行部分遞加重其刑。
  (四)爰審酌被告不知端正行為避免犯罪，一再施用毒品，足見被
    告輕忽法律，尚無悛悔之心，惟被告於本院審理時猶能坦承
    犯行，態度尚稱良好等一切情狀，分別量處如主文所示之刑
    ，並定其應執行之刑，以資懲儆。而被告行為後，修正前刑
    法第五十一條第五款規定：「宣告多數有期徒刑者，於各刑
    中之最長期以上，各刑合併之刑期以下，定其刑期。但不得
    逾二十年。」修正施行後刑法第五十一條第五款規定：「宣
    告多數有期徒刑者，於各刑中之最長期以上，各刑合併之刑
    期以下，定其刑期。但不得逾三十年。」比較結果，修正施
    行後刑法並非較有利於行為人，依刑法第二條第一項前段之
    規定，仍應依修正前刑法第五十一條第五款規定，定其應執
    行之刑。
  (五)末按刑法第三十八條第一項第二款、第三項明文規定因犯罪
    所用之物，除有特別規定外，以屬於犯人者為限，始得沒收
    。倘犯罪所用之物其所有權並不屬犯人時，自不在得宣告沒
    收之列。而毒品包裝袋既係用於包裹毒品，防其裸露、逸出
    、潮濕，便於持有藉以施用，而非屬毒品危害防制條例第十
    九條第一項規定應沒收之物，故沒收與否應依刑法第三十八
    條第一項第二款之規定（最高法院九十一年度臺上字第四○
    七六號、第四四一六號判決參照）。查扣案第二級毒品安非
    他命一包（含包裝袋毛重零點三公克），為查獲之毒品，不
    問屬於犯人與否，應依毒品危害防制條例第十八條第一項前
    段規定沒收銷燬之。扣案包裝毒品用之包裝袋一只，係被告
    所有供犯本罪所用之物，業據被告供認在卷，又非屬毒品危
    害防制條例第十八條第一項前段專供施用第一、二級毒品之
    器具，亦應同依刑法第三十八條第一項第二款規定，宣告沒
    收之。
四、臺灣臺南地方法院檢察署檢察官九十五年度毒偵字第三二七
    七號移送併辦意旨略以：被告甲○○基於施用海洛因之同一
    犯意，於九十五年十二月六日上午十一時五十分許，在臺南
    市○○路與東和路附近之公園廁所內施用海洛因等情，上開
    移送併辦事實與本院前開認罪科刑之犯罪事實，二者犯罪時
    間緊密、構成要件相同、顯係基於同一犯意持續為之，為「
    集合犯」之關係，為法律上同一案件，自得請求合併審理。
    惟按最高法院九十五年度刑事庭第八次會議決議二4.意旨認
    為，連續數行為而犯同一之罪名，均在新法施行前者，新法
    施行後，應依新法第二條第一項之規定，適用最有利於行為
    人之法律。部分之數行為，發生在新法施行前者，新法施行
    後，該部分適用最有利於行為人之法律。「若其中部分之一
    行為或數行為，發生在新法施行後者，該部分不能論以連續
    犯。」本院認定被告於九十五年七月一日以前施用毒品犯行
    ，為「連續犯」，已如前述。則併辦意旨所示被告於九十五
    年七月一日以後施用毒品犯行，依據前開決議意旨，已不能
    認為係連續犯，與本案並無裁判上一罪關係。至於「集合犯
    」一詞語意不明，亦不能認定併辦意旨所示之「集合犯」，
    與本件認罪科刑之「連續犯」之間，有何裁判上一罪關係，
    本院自無權審理，爰予退回上開移送併辦案件，由檢察官另
    為妥適處理。
據上論斷，依刑事訴訟法第二百九十九條第一項前段、第二百七
十三條之一第一項，毒品危害防制條例第十條第一項、第二項、
第十八條第一項前段，刑法第十一條前段、第二條第一項前段、
修正前刑法第五十六條、第四十七條、第五十一條第五款、刑法
第三十八條第一項第二款，判決如主文。
本案經檢察官乙○○到庭執行職務。
中　　華　　民　　國　　96　　年　　1 　　月　　12　　日
　　　　　　　　　刑事第八庭    法　官　李東柏
以上正本證明與原本無異。
如不服本判決，應於判決送達後十日內，向本院提出上訴狀。
　　　　　　　　　　　　　　　　書記官　簡湘雲
中　　華　　民　　國　　96　　年　　1 　　月　　12　　日
附錄本案論罪科刑法條全文：
毒品危害防制條例第十條第一項、第二項
施用第一級毒品者，處六月以上五年以下有期徒刑。
施用第二級毒品者，處三年以下有期徒刑。
